臺灣臺中地方法院民事裁定
110年度訴字第1824號
反訴原告即
被      告  盧廉淞  
訴訟代理人  張麗琴律師
複 代理 人  陳美螢律師 
反訴被告即
原      告  黃泰清  
訴訟代理人  吳紹貴律師
            黃啟翔律師
上列當事人間請求不動產所有權移轉登記事件，本院裁定如下：
    主  文
反訴原告應於收受本裁定送達後五日內，繳納裁判費新臺幣參萬
伍仟陸佰伍拾元，逾期未補繳，即駁回其訴。
    理  由
一、按訴訟標的之價額，由法院核定；核定訴訟標的之價額，以
    起訴時之交易價額為準，無交易價額者，以原告就訴訟標的
    所有之利益為準；以一訴主張數項標的者，其價額合併計算
    之但所主張之數項標的互相競合或應為選擇者，其訴訟標的
    價額，應依其中價額最高者定之，民事訴訟法第77條之1 第
    1 項、第2 項、第77條之2 第1 項定有明文。次按本訴與反
    訴之訴訟標的相同者，反訴不另徵收裁判費，民事訴訟法第
    77條之15第1 項亦有明定。依此規定，本訴與反訴本應分別
    徵收裁判費，僅於本訴及反訴之訴訟標的相同時，反訴始不
    另徵收裁判費，而所謂訴訟標的相同，係指經原告或反訴原
    告主張並以原因事實特定後請求法院審判之實體法上權利同
    一者而言，凡反訴主張之權利與本訴不同者，即為不同之訴
    訟標的，應另徵收裁判費（最高法院98年度台抗字第123 號
    裁定意旨參照）。再按提起民事訴訟，應依民事訴訟法第77
    條之13規定，按訴訟標的價額繳納裁判費，此為必備之程式
    。
二、經查：
  ㈠反訴原告與反訴被告間請求不動產所有權移轉登記事件，經
    反訴原告提起反訴，未據繳納裁判費。查反訴原告先位聲明
    第1項為：「反訴被告黃泰清、宋定玉、黃克崴、黃克剛應
    將門牌號碼臺中市○區○○路000號15樓之2房屋（下稱系爭房
    屋）騰空遷讓返還反訴原告。」；備位聲明第1項為：「反
    訴被告黃泰清應給付反訴原告新臺幣（下同）350 萬元，及
    自民國100年2月18日起至清償日止，按週年利率5%計算之利
    息。」。查反訴原告先位主張係基於其為系爭房屋所有權人
    ，依民法第470條第2項、第472條、第767條規定請求反訴被
    告遷讓返還系爭房屋，倘先位主張無理由，則依民法第179
    條規定備位主張請求反訴被告黃泰清給付反訴原告代墊之房
    屋貸款；而反訴被告所提本訴，則係主張類推適用民法第54
    1條第2項規定終止兩造間之借名登記，並基於其為系爭房屋
    所有權人，而依民法第767條第1項前段及第179條等規定請
    求反訴原告移轉系爭房屋所有權，足見本件本、反訴並非相
    同訴訟標的，依首揭說明，反訴部分應另繳裁判費。
  ㈡又反訴原告上揭先備位聲明相互間核屬互相競合或應為選擇
    之關係，應以價額較高者為訴訟標的價額。而反訴原告先位
    聲明係請求遷讓返還系爭房屋，故先位聲明應以系爭房屋於
    111年4月6日提起反訴時之客觀交易價格作為核定訴訟標的
    價額之標準。本院依職權查詢內政部不動產交易實價查詢服
    務網，核定系爭房屋價額為244萬3,452元（詳附表），低於
    反訴備位聲明訴訟標價金額350萬元，故應以備位聲明訴訟
    標的金額350萬元核定為本件訴訟標的價額，而應徵第一審
    裁判費為3萬5,650元。茲依民事訴訟法第249 條第1 項但書
    規定，限反訴原告於收受本裁定送達後5 日內如數補繳，逾
    期不繳，即駁回其反訴，特此裁定。
三、爰裁定如主文。
中　　華　　民　　國　　111 　年　　7 　　月　　15　　日
                  民事第三庭  法  官  廖純卿
正本係照原本作成。
如不服本裁定關於核定訴訟標的價額部分，應於送達後10日內向
本院提出抗告狀，並繳納抗告費新臺幣1,000 元；其餘關於命補
繳裁判費部分，不得抗告。
中　　華　　民　　國　　111 　年　　7 　　月　　15　　日
　　　　　　　　　　　　　　　書記官  楊雯君